【裁判字號】    98,簡,82
【裁判日期】    980630
【裁判案由】    綜合所得稅
【裁判全文】
高雄高等行政法院簡易判決
                                       98年度簡字第82號
原      告  甲○○○
被      告  財政部台灣省南區國稅局
代  表  人  乙○○  局長
上列當事人間綜合所得稅事件，原告不服財政部中華民國98年3
月31日台財訴字第09800038290號訴願決定，提起行政訴訟，本
院判決如下：
    主  文
原告之訴駁回。
訴訟費用由原告負擔。
    事實及理由
一、事實概要︰
    緣原告民國95年度綜合所得稅結算申報，經核定應補徵稅額
    新台幣（下同）289,466元，復因原告逾繳納期限未繳納稅
    款，被告所屬高雄縣分局乃於97年11月4日移送強制執行，
    並於97年12月8日徵起本稅289,466元、滯納金43,419元及滯
    納利息1,172元，共計334,057元。嗣原告於97年12月17日以
    繳款書未合法送達為由，申請退還滯納金，經該分局以97年
    12月31日南區國稅高縣二字第0970068498號函予以否准。原
    告不服，提起訴願，經遭決定駁回，遂提起本件行政訴訟。
二、本件原告主張︰原告戶籍地址設於高雄市○○區○○里○鄰
    ○○○路118巷1號4樓，因係老舊公寓沒有管理員，故所有
    信件因而退回，而稅捐機關雖曾送達高雄縣大樹鄉久堂村湖
    底1巷3號，再次逾期退回，因原告白天上班常不在家，家中
    有智障兒，故未收到郵局送達信件，掛號信件一定要有掛號
    號碼，沒有掛號號碼從何找尋掛號信件，不能只因信封送達
    就算數，整個郵局作業有疏失，政府課稅已經非常重，還要
    處罰滯納金，原告誠屬不服等語。並聲明求為判決訴願決定
    及原處分均撤銷，被告應退還原告滯納金。
三、被告則以︰（一）原告95年度綜合所得稅，被告所屬高雄縣
    分局原依原告申報時填寫之戶籍地址高雄縣大樹鄉久堂村湖
    底1巷3號送達，再依原告最新戶籍地址高雄市○○區○○里
    ○鄰○○○路118巷1號4樓送達，均經郵局以招領逾期退回，
    乃展延繳納期限至97年8月30日，並依行政程序法第74條規
    定將繳款書寄存於高雄市郵局40支局，且郵政機關依法製作
    送達通知書2份，分別黏貼應受送達人住居所門首，同時置
    於該送達處所信箱或其他適當位置，以為送達。本件稅額繳
    款書業經合法送達取證，於合法寄存送達時（97年8月14日
    ）即發生送達效力，原告雖未領取，依法亦發生送達效力，
    原告所訴，洵無足採。（二）次查本件繳款書已於開始繳納
    日期前合法送達，惟原告逾限仍未繳納，依法自應予加徵滯
    納金，並於滯納期滿後移送執行。本件於97年11月4日移送
    強制執行，97年12月8日經行政執行處執行徵起本稅289,466
    元、滯納金43,419元及滯納利息1,172元，共計334,057元。
    原告主張退還系爭滯納金43,419元(289,466×1%×30/2)，
    並無稅捐稽徵法第28條所規定「納稅義務人自行適用法令錯
    誤或計算錯誤溢繳之稅款」或「稅捐稽徵機關適用法令錯誤
    、計算錯誤或其他可歸責於政府機關之錯誤，致溢繳稅款」
    之情形，故欲申請稅款返還，自須權利人有繳納金額大於其
    所應負擔之稅款，或稅捐稽徵機關有不應收取而向人民收取
    稅款，或人民因錯誤，包括單純誤繳之事實行為及因意思表
    示錯誤而溢繳稅款，即國家就其受領之金錢給付，並無任何
    租稅債權存在，屬無法律原因而受有利益，人民方得向稅捐
    稽徵機關申請返還溢繳之稅款等語，資為抗辯。並聲明求為
    判決駁回原告之訴。
四、本件如事實概要欄所載之事實，有原告95年度綜合所得稅結
    算申報書、被告核定通知書、稅額繳款書、欠稅總歸戶查詢
    情形表、徵銷明細檔查詢資料、原告戶籍謄本、被告所屬高
    雄縣分局招領逾期信封、被告送達證書、原告97年12月17日
    申請書、被告所屬高雄縣分局97年12月31日南區國稅高縣二
    字第0970068498號函等附於原處分卷可稽，洵堪認定。原告
    雖以前揭情詞資為爭執，惟查：
（一）按「依稅法規定逾期繳納稅捐應加徵滯納金者，每逾2日
      按滯納數額加徵百分之一滯納金；逾30日仍未繳納者，移
      送法院強制執行。」「納稅義務人自行適用法令錯誤或計
      算錯誤溢繳之稅款，得自繳納之日起5年內提出具體證明
      ，申請退還；屆期未申請者，不得再行申請。」「納稅義
      務人因稅捐稽徵機關適用法令錯誤、計算錯誤或其他可歸
      責於政府機關之錯誤，致溢繳稅款者，稅捐稽徵機關應自
      知有錯誤原因之日起2年內查明退還，其退還之稅款不以5
      年內溢繳者為限。」「滯納金、利息、滯報金、怠報金、
      短估金及罰鍰等，除本法另有規定者外，準用本法有關稅
      捐之規定。」「納稅義務人逾期繳納稅款‧‧‧每逾2日
      按滯納之金額加徵百分之一滯納金‧‧‧。」分別為稅捐
      稽徵法第20條、第28條第1項、第2項、第49條前段及所得
      稅法第112條所明定。次按「送達，於應受送達人之住居
      所、事務所或營業所為之。」「於應送達處所不獲會晤應
      受送達人時，得將文書付與有辨別事理能力之同居人、受
      雇人或應送達處所之接收郵件人員。」「送達，不能依前
      2條規定為之者，得將文書寄存送達地之地方自治或警察
      機關，並製作送達通知書2份，1份黏貼於應受送達人住居
      所、‧‧‧另一份交由鄰居轉交或置於該送達處所信箱或
      其他適當位置，以為送達。前項情形，由郵政機關為送達
      者，得將文書寄存於送達地之郵政機關。」分別為行政程
      序法第72條第1項前段、第73條第1項及第74條第1項、第2
      項所規定。復按「二、按行政機關或郵政機關依行政程序
      法第74條第1項規定為送達者，如於應受送達處所確已完
      成文書寄存於送達地之地方自治、警察機關或郵政機關（
      限郵務人員送達適用），並製作送達通知書2份，1份黏貼
      於送達處所之門首，另1份交由鄰居轉交或置於送達處所
      信箱或其他適當位置時，無論應受送達人實際上於何時受
      領文書，均以寄存之日視為收受送達之日期，而發生送達
      效力。」為法務部93年4月13日法律字第0930014628號函
      所釋示。
（二）經查，原告95年度綜合所得稅之稅額繳款書及核定通知書
      ，被告所屬高雄縣分局初依原告申報時填寫之戶籍地址高
      雄縣大樹鄉久堂村湖底1巷3號送達，經郵政機關以招領逾
      期為由退回，復依原告新戶籍地址高雄市○○區○○里○
      鄰○○○路118巷1號4樓再次郵務送達，仍以招領逾期退
      回，該局乃展延繳納期限至97年8月30日，並依行政程序
      法第74條規定將稅額繳款書及核定通知書寄存於高雄市郵
      局40支局，是本件稅額繳款書及核定通知書業經合法送達
      ，於合法寄存送達時即97年8月14日已發生送達效力。原
      告雖訴稱其因上班未收到郵局送達信件云云，仍不影響本
      件稅額繳款書及核定通知書送達之效力。又本件郵政機關
      於寄存送達時，已依法製作送達通知書2份，分別黏貼應
      受送達人住居所門首，同時置於該送達處所信箱或其他適
      當位置，以為送達，原告主張：本件沒有掛號號碼從何找
      尋掛號信件，整個郵局作業有疏失云云，委無可取。
（三）又按滯納金稅捐之附帶給付，以納稅義務人符合未於繳納
      期限內繳納稅捐之構成要件即發生，亦即於納稅義務人逾
      期繳納稅款時，即按滯納之日數，每逾一定期間（通常為
      2日）按滯納數額加徵一定比率（通常為1%）之金額，最
      高加徵至30日為止。現行稅捐實務上，稽徵機關於繳款通
      知書上一律記載納稅義務人如未於繳款期限繳納稅捐時即
      按滯納數額加徵一定比率之滯納金，足以使納稅義務人知
      悉逾期未繳款將被加徵滯納金之效果。是納稅義務人於接
      到稽徵機關之繳款通知書日起，既可知悉如不按期繳納稅
      捐，就會自逾期翌日起被加徵可得計算之滯納金，故有關
      滯納金之處分，乃隨同繳納稅捐之通知一併達到納稅義務
      人，不待稅捐稽徵機關另為加徵滯納金之行政處分，而於
      納稅義務人未依限繳款之條件成就時發生效力；且於遞日
      加徵至30日為止，如仍未獲繳納，稽徵機關即可移送強制
      執行。是本件稅額繳款書及核定通知書已於開始繳納日期
      前合法送達，原告逾限仍未繳納，依法自應予加徵滯納金
      。查被告所屬高雄縣分局係於97年11月4日將本件移送強
      制執行，於97年12月8日徵起本稅289,466元、滯納金43,4
      19元及滯納利息1,172元，共計334,057元。而人民欲申請
      稅款返還，自須權利人有繳納金額大於其所應負擔之稅款
      ，或稅捐稽徵機關有不應收取而向人民收取稅款，或人民
      因錯誤，包括單純誤繳之事實行為及因意思表示錯誤而溢
      繳稅款，即國家就其受領之金錢給付，並無任何租稅債權
      存在，屬無法律原因而受有利益，人民方得向稅捐稽徵機
      關申請返還溢繳之稅款。查本件原告申請退還系爭滯納金
      43,419元(289,466×1%×30/2)，並無前揭稅捐稽徵法第
      28條所規定「納稅義務人自行適用法令錯誤或計算錯誤溢
      繳之稅款」或「稅捐稽徵機關適用法令錯誤、計算錯誤或
      其他可歸責於政府機關之錯誤，致溢繳稅款」之情形，被
      告予以否准，並無違誤。
五、綜上所述，原告之主張並不可採。從而，被告否准原告申請
    退還滯納金，並無違誤，訴願決定予以維持，亦無不合。原
    告起訴意旨求為撤銷訴願決定及原處分，並命被告退還滯納
    金，為無理由，應予駁回。又本件係簡易訴訟事件，爰不經
    言詞辯論為之。
六、據上論結，本件原告之訴為無理由，依行政訴訟法第233條
    第1項、第236條、第98條第1項前段，判決如主文。
中    華    民    國    98    年     6    月   30     日
              高雄高等行政法院第一庭
                              法  官  呂佳徵
以上正本係照原本作成。
如不服本判決，應於送達後20日內，向本院提出上訴狀並表明上
訴理由，如於本判決宣示後送達前提起上訴者，應於判決送達後
20日內補提上訴理由書（須按他造當事人人數附繕本）。
中    華    民    國    98    年     6    月   30     日
                              書記官  蔡玫芳
附註：
行政訴訟法第235條（第1項、第2項）：
對於適用簡易程序之裁判提起上訴或抗告，須經最高行政法院之
許可。
前項許可，以訴訟事件所涉及之法律見解具有原則性者為限。


司法院資訊處製作；財團法人民間司法改革基金會備份。
